臺灣臺中地方法院刑事判決　　　　　　 100年度簡上字第63號
上　訴　人　徐三立
即　被　告
上列上訴人即被告因家庭暴力防治法之傷害案件，不服本院臺中
簡易庭99年度簡字第856號於中華民國99年11月23日第一審簡易
判決（起訴案號：臺灣臺中地方法院檢察署99年度偵字第19600
號），提起上訴，本院管轄之第二審合議庭判決如下：
    主    文
上訴駁回。
徐三立緩刑貳年，緩刑期間付保護管束。
    事    實
一、徐三立係張秀蓮之夫，2人間具有家庭暴力防治法第3條第1
    款之家庭成員關係。詎徐三立於民國99年6月29日21時許，
    在臺中市西屯區○○○路62號7樓之1住處客廳（起訴書誤為
    房間），因細故與張秀蓮發生爭執後，竟基於傷害人之身體
    之故意，持家中之鐵杯向張秀蓮潑水後，繼之以該鐵杯毆打
    張秀蓮之頭部、臉部及手臂等處，致張秀蓮受有頭痛、頭皮
    血腫、左臉瘀青及右上臂瘀青等傷害。
二、案經張秀蓮告訴臺灣臺中地方法院檢察署檢察官偵查起訴。
    理    由
一、證據能力部分
  (一)按從事業務之人於業務上或通常業務過程所須製作之紀錄文
    書、證明文書，除顯有不可信之情況外，得為證據，刑事訴
    訟法第159條之4第2款已定有明文。又醫師法第12條第1項規
    定：醫師執行業務時，應製作病歷，並簽名或蓋章及加註執
    行年、月、日。第2項規定：前項病歷，除應於首頁載明病
    人姓名、出生年、月、日、性別及住址等基本資料外，其內
    容至少應載明下列事項：一、就診日期。二、主訴。三、檢
    查項目及結果。四、診斷或病名。五、治療、處置或用藥等
    情形。六、其他應記載事項。因此，醫師執行醫療業務時，
    不論患者是因病尋求診療，或因特殊目的而就醫，醫師於診
    療過程中，應依醫師法之規定，製作病歷，此一病歷之製作
    ，均屬醫師於醫療業務過程中所須製作之紀錄文書，而且每
    一醫療行為均屬可分，因其接續之看診行為而構成醫療業務
    行為，其中縱有因訴訟目的，例如被毆傷而尋求醫師之治療
    ，對醫師而言，仍屬其醫療業務行為之一部分，仍應依法製
    作病歷，則該病歷仍屬業務上所製作之紀錄文書，與通常之
    醫療行為所製作之病歷無殊，自屬刑事訴訟法第159條之4第
    2款所稱從事業務之人於業務上所須製作之紀錄文書。而診
    斷證明書係依病歷所轉錄之證明文書，自仍屬本條項之證明
    文書（最高法院97年度臺上字第666號、96年度臺上字第195
    7號判決意旨參照）。本件行政院衛生署臺中醫院所出具之
    診斷證明書，係依據被害人前往該院就診過程之病歷所轉錄
    ，參照前述說明，自屬刑事訴訟法第159條之4第2款所稱從
    事業務之人於業務上或通常業務過程所須製作之證明文書，
    復無具體事證顯示該診斷證明書存有詐偽或虛飾之情事，核
    無該法條所定顯有不可信之特別情況，自得為證據。
  (二)被告以外之人於偵查中向檢察官所為之陳述，除顯有不可信
    之情況者外，得為證據，刑事訴訟法第159條之1第2項定有
    明文。查證人即告訴人張秀蓮於偵查中之證述，係以證人身
    分經具結而為陳述，而偵查中檢察官向被告以外之人所取得
    之陳述，原則上均能遵守法律規定，不致違法取供，而具極
    高之可信性，因此上開證據固為傳聞證據，但其信用度有受
    擔保，並無顯不可信的情形，應符合上開規定，即得例外採
    為證據。
  (三)卷附之鐵杯照片，係以機械之方式所留存之影像，並非依憑
    人之記憶再加以轉述而得，並非供述證據，此外，復無證據
    證明有何偽造、變造或違法取得之情事，且與本件傷害事實
    具有關聯性，復經本院踐行調查證據程序，自有證據能力。
二、上開犯罪事實，業據被告徐三立於本院審理時坦認，核與證
    人即告訴人張秀蓮偵查中證述情節大致相符，並有行政院衛
    生署臺中醫院診斷證明書影本1紙及鐵杯照片1張存卷可參，
    被告之自白與事實相符，堪予採信。準此，本件事證已臻明
    確，被告上開傷害犯行堪以認定。
三、被告徐三立係告訴人張秀蓮之夫，有被告、告訴人戶籍謄本
    影本1份在卷可稽，渠2人間具有家庭暴力防治法第3條第1款
    所定之家庭成員關係，核被告所為，係犯刑法第277條第1項
    之普通傷害罪，且屬家庭暴力防治法第2條第2項之家庭暴力
    罪。原審判決認定被告犯傷害罪行事證明確，適用刑法第27
    7條第1項、第41條第1項前段，刑法施行法第1條之1第1項、
    第2項前段之規定，量處被告拘役55日，且諭知易科罰金之
    折算標準，其認事用法及量刑均屬合法妥適；又被告持以毆
    打告訴人所用之鐵杯，雖係供被告犯罪所用之物，惟未據扣
    案，且該鐵杯係家裏所買，雖通常由被告使用，但非其專有
    等情，業據被告供述在卷，自難認該鐵杯係屬被告所有，爰
    不予宣告沒收，併予敘明。基此，本院認原審之認事用法，
    均無不合，量刑亦屬妥適，被告上訴意旨僅以其已與告訴人
    和解，期給予緩刑機會等語，並未具體指摘原審認事用法有
    何違誤之處，自應駁回其上訴。
四、按凡有審理事實職權之法院，均得依其職權諭知緩刑，第二
    審以判決駁回上訴時，仍得諭知緩刑之宣告。本件上訴雖無
    理由，然被告徐三立未曾因故意犯罪受有期徒刑以上刑之宣
    告，有臺灣高等法院被告前案紀錄表1份附卷可稽，而被告
    徐三立已於100年2月14日與告訴人成立調解，並已賠償告訴
    人損害，有卷附之本院100年度司中調字第348號調解筆錄1
    份（本院卷第27頁）可參。本院審酌被告於本院審理中坦認
    犯罪，積極與告訴人和解，可見悔意，其經此偵、審程序及
    刑之宣告，當知所警惕，而無再犯之虞，因認原第一審簡易
    判決對其所宣告之刑，以暫不執行為適當，爰依刑法第74條
    第1項第1款規定，併宣告緩刑2年，以啟自新，並依家庭暴
    力防治法第38條第1項之規定，宣告於緩刑期內付保護管束
    。
據上論斷，應依刑事訴訟法第455條之 1第1項、第3項、第364條
、第368條、第373條，刑法第74條第1項第1款，家庭暴力防治法
第38條第1項，判決如主文。
本案經檢察官劉文賓到庭執行職務。
中    華    民    國    100    年    3    月    28    日
              刑事第十四庭    審判長法  官  林美玲
                                    法  官  許月馨
                                    法  官  何世全
以上正本證明與原本無異。
本件不得上訴。
                                    書記官  黃珮華
中    華    民    國    100    年    3    月    28    日